【裁判字號】    89,上更(一),205
【裁判日期】    890926
【裁判案由】    違反毒品危害防制條例
【裁判全文】
臺灣高等法院高雄分院刑事判決                八十九年度上更(一)字第二五號
    上訴人   臺灣高雄地方法院檢察署檢察官
    被  告       乙  ○
  選任辯護人     溫三郎
右上訴人因被告違反毒品危害條例案件，不服台灣高雄地方法院八十七年度訴字第二
五二五號中華民國八十八年五月十三日第一審判決（起訴案號：台灣高雄地方法院檢
察署八十七年度偵字第一五一九五號），提起上訴，判決後經最高法院發回更審，本
院判決如左：
      主      文
上訴駁回。
      理      由
一、公訴意旨略以：被告乙○與黃甲賢（已判刑確定）為男女朋友，基於共同意圖營
    利之概括犯意，自民國八十七年二月或三月間起，至同年六月二十五日止以00
    00000000號呼叫器為聯絡工具，連續在高雄縣大寮鄉○○路與萬丹路口
    、鳳林路與水源路口、中庄某電動玩具店及忠義國小大門前等地，以每小包一千
    元、二千元、二千五百元、三千元或其他之價格，多次販賣第二級毒品安非他命
    供潘世雄、簡明和、王甲駒、陳甲、曾文忠等人施用，嗣於八十七年七月一日二
    十二時十分許，在高雄縣鳳山市○○路與中山路口，黃甲賢正與簡明和交易安非
    他命時，為警當場查獲，並在黃甲賢所駕駛之車牌號碼ＺＸ－一五二號營業小客
    車內，扣得安非他命七小包，再至高雄市苓雅區○○○路六號乙○住處，扣得安
    非他命三小包及上開呼叫器一只，因認被告乙○涉有毒品危害防制條例第四條第
    二項之共同販賣第二級毒品安非他命罪嫌。
二、公訴人認被告乙○涉有毒品危害防制條例罪嫌，無非以被告乙○於警訊中自白曾
    於八十七年五月間在被告黃甲賢睡覺時，幫被告黃甲賢送貨等語，並經証人簡明
    和、王甲駒、曾文忠等人証述在卷等情，為其論據。
三、訊據被告乙○堅決否認犯行，迭辯稱：警訊筆錄不實在，我係被刑求始供出上開
    供詞等詞。經查：
（一）被告乙○雖於警訊中供述：「於八十七年五月間因被告黃甲賢在睡覺，叫他叫
      不起來，所以只好幫他送貨（販售安非他命），其他時間我只是陪他出門送貨
      ，我不負責販售」等情在卷，惟核被告乙○同時已陳稱伊不負責販售等語（高
      雄市政府警察局第四六九七號卷第九頁），同案被告黃甲賢於警訊中亦稱：「
      （問：乙○是否同你一起販賣安非他命？）沒有，乙○沒有得利，她只是和我
      一起去而已」（同上警卷第三頁反面）等語，及偵審中均否認乙○有共同販賣
      之情形（見八十七年偵字第一五一九五號卷第四頁、一審卷第五十頁、第一三
      七頁）；本院調查時証人即同案被告黃甲賢仍陳稱：「（問：乙○以前在警訊
      中講說有幫你送安非他命的貨？）答：沒有，她根本不知情，怎麼會幫我送貨
      」「（問：你賣安非他命，為何乙○都跟你一起去？）答：我開計程車，有時
      肚子餓，我會帶她一起去消夜，是順便帶她去的，如果剛好有人扣機要買，我
      就順便去交易，乙○並不知情」「（問：你賣安非他命是否要乙○幫忙？）答
      ：不用，我自己一個人賣就可以」「（問：你賣安非他命數量大概多少？）答
      ：一點點而已，我平常都放在車上或身上，並不需要二個人扛」等語（見八十
      九年八月卅日本院訊問筆錄），是自警訊伊始証人黃甲賢均稱：乙○只是和我
      一起去而已，否認乙○有與之共同販賣安非他命。復查被告乙○對於警訊中之
      自白迭為刑求的抗辯，其被刑求之事實於八十七年七月二日入高雄看守所時即
      因身體受有傷害之症狀，在該所之談話筆錄中稱：八十七年七月一日在警察局
      ，警察將我眼睛用布矇上，綁在椅子上，雙手雙腳綁於椅子，使用電線於大腿
      上貼膠帶，通電流，手部瘀血，背部亦瘀血，自警察局移送後即未送醫，所以
      沒有醫院診斷證明等語明確（參本院本審卷一○七頁、原審卷五十五頁臺灣高
      雄看守所函附之談話筆錄），又証人即高雄看守所管理員賴惠珠陳稱：「我是
      主管，入所之翌日辦新收資料時，我會詢問她們有無被刑求，她二日入所時的
      情形我不清楚，但三日辦新收資料時，乙○有跟我說被刑求，我們就做筆錄，
      我們當時有查看她身上有無傷勢，記憶中只有手部及背部有瘀傷，我有看到的
      才會寫上去，我們是全身都看的」等語（見本院本審卷第九十四頁），而被告
      乙○在警訊中之訊問過程，警員於警訊中並未為錄音或錄影，業據證人即警員
      吳義勇於原審審理中證述無訛，其搜集證據程序已與刑事訴訟法第一百條之一
      第一項規定者不符，更無從據以判斷被告乙○在警訊中之自白是否出於任意。
      且按被告之自白不得作為有罪判決之唯一證據，仍應調查其他必要證據以察是
      否與事實相符，刑事訴訟法第一百五十六條第二項定有明文。本件証人即向黃
   甲賢購買安非他命之購買者潘世雄、曾文忠、王甲駒並未稱向被告乙○購買或
      收受被告乙○單獨交付之安非他命（詳如後述）；購買者簡明和於警訊中雖稱
      ：都是黃甲賢與乙○二人前來等語，惟未稱被告乙○單獨交付安非他命與伊，
      是被告乙○於警訊中供述：「因黃甲賢在睡覺，叫他叫不起來，所以只好幫他
      送貨（販售安非他命）」等語，並無証据証明，遍查全卷罪證，亦均無積極證
      據足以補強被告乙○之自白，以察其是否與事實相符，足證被告乙○上開自白
      所稱曾因黃甲賢睡覺不起而替伊送貨之情，與實情不符。
（二）證人即購買者潘世雄、曾文忠、王甲駒於警訊中均稱係向黃甲賢購買毒品，並
      未提及有被告乙○其人（分見八十七年三月十七日、十八日潘世雄警訊筆錄、
      八十七年四月十一日曾文忠警訊筆錄、八十七年七月二日王甲駒警訊筆錄）；
      証人陳甲警訊中僅稱：係透過王甲駒向人買毒品，不認識黃甲賢、乙○等語（
      見八十七年七月二日陳甲警訊筆錄）。本院調查時証人曾文忠仍陳稱：跟黃甲
      賢一人買安非他命，黃甲賢ㄧ個人來的，乙○我也沒看過，都打０七─000
      0000號黃甲賢家的電話聯絡，沒有ㄧ個女的接電話，我並不認識乙○等語
      （見八十九年六月廿六日本院訊問筆錄）；証人潘世雄陳稱：乙○是誰，我不
      認識，沒有ㄧ個女的叫乙○的跟我聯繫，沒有跟乙○買過安非他命，我不認識
      她等語（見八十九年七月十日本院訊問筆錄）；証人王甲駒陳稱：我不認識乙
      ○，警訊中說打行動電話0000000000號是一個男的接的電話，不是
      女的接電話，我不認識乙○等語（見八十九年八月十六日本院訊問筆錄）；証
      人陳甲陳稱：沒有向乙○買過安非他命，我不認識她等語（見八十九年七月廿
      四日本院訊問筆錄），是依証人潘世雄、曾文忠、王甲駒、陳甲自警訊伊始至
      本院調查時所述均無從證明被告乙○有共同販賣安非他命或單獨送貨之情形。
      至証人王甲駒於警訊中稱打行動電話0000000000號連絡「阿賢」的
      男子買安非他命，其所說之0000000000號行動電話雖屬被告所有，
      惟証人黃甲賢陳稱：「之前我有留乙○之00000000000號行動電話
      電話給人家，因為平常乙○跟我在一起，有時我會跟人家說打這隻行動電話也
      可以」「我有跟別人講過，我的電話如果不通，可以打乙○的這隻電話，也可
      以找到我的，但知道這隻電話的人很少」等語（見八十九年八月卅日本院訊問
      筆錄），而王甲駒於警訊中也稱打行動電話0000000000號連絡「阿
      賢」的男子，王甲駒於本院調查時也稱：警訊中說打行動電話0000000
      000號是一個男的接的電話，不是女的接電話，我不認識乙○等語（見八十
      九年八月十六日本院訊問筆錄），是依証人潘世雄、曾文忠、王甲駒、陳甲所
      述均不能為被告乙○不利之証明。
（三）証人簡明和於警訊中陳稱：「我今天是因為要向黃甲賢購買安非他命及他要還
      我音響喇叭，才會約定在那個地方見面」「我都是向黃甲賢購買的，可是每次
      交易毒品都是黃甲賢與乙○二人前來與我交易毒品的」「我都是打呼叫器00
      00000000與黃甲賢聯絡的」「我今天是要向黃甲賢購買一千元的安非
      他命」等語（見八十七年七月二日警訊筆錄），偵查中簡明和亦稱：「是向黃
      甲賢買的」「只有向黃某買」等語（見八十七年七月二日偵查筆錄），依上開
      簡明和警訊中之陳述，其打電話聯絡交易、購買毒品安非他命、給付價金之對
      象均是黃甲賢，其並未與被告乙○聯絡，購買對象亦非被告乙○，被告乙○只
      是陪黃甲賢一起去而已，尚無確切證據證明被告乙○涉有參與黃甲賢販賣安非
      他命予簡明和之構成要件中之何種行為（本院調查時簡明和不知去向傳拘無著
      見本院傳票及拘票附於本院本審卷第四十二、四十三、六十七、一三二、一四
      一、一四二、一五一頁傳拘情形），故尚難以被告乙○與黃甲賢同行，遽推論
      其二人有共同販賣安非他命予簡明和。
（四）至於在被告乙○住處扣得之安非他命三小包，被告乙○供承係黃甲賢提供予伊
      施用的等語，且同案被告黃甲賢亦供承曾提供安非他命供其施用，而被告乙○
      確有施用毒品安非他命之習慣，並因而經原審裁定強制戒治，有原審被告前案
      調查表在卷可稽，堪認被告乙○所供非虛，是扣案之該三包安非他命亦不能佐
      證被告乙○確有幫助販賣毒品之犯行。
      綜上所述，被告乙○自白所稱曾因黃甲賢睡覺不起而替伊送貨之情，並無証据
      証明而與事實相符；又被告乙○雖有陪同黃甲賢一起前往送貨之之事實，惟証
      人潘世雄、曾文忠、王甲駒、簡明和之購買對象均是黃甲賢，尚無證據證明被
      告乙○涉有參與黃甲賢販賣犯行構成要件中之何種行為，故尚難以被告乙○與
      黃甲賢同行，遽推論其二人有共同販賣之犯意（黃甲賢販賣安非他命之確定判
      決亦未認定被告乙○係共犯），其犯罪尚屬不能証明。
四、原審以查無其他積極證據足以認定被告乙○有共同販賣安非他命犯行，依罪疑惟
    輕之原則，認不能證明被告乙○犯罪，而為無罪之諭知，核無違誤，檢察官上訴
    指摘原判決不當，為無理由，應予以駁回。
據上論斷，應依刑事訴訟法第三百六十八條判決如主文。
本案經檢察官林應華到庭執行職務。
中    華    民    國     八十九     年       九       月     二十六     日
                              臺灣高等法院高雄分院刑事第八庭
                                  審判長法官  郭雅美
                                        法官  洪兆隆
                                        法官  張盛喜
右正本證明與原本無異。
如不服本判決，應於判決送達後十日內向本院提出上訴狀，其未述理由者並應於提
出上訴狀後十日內向本院補提理由書（應附繕本)。
                                      書記官  鄭翠芬
中    華    民    國     八十九     年       九       月     二十七     日
                                                                        Ａ


司法院資訊處製作；財團法人民間司法改革基金會備份。
